臺灣臺北地方法院刑事判決　　　　　　　95年度訴字第1792號
公　訴　人　臺灣臺北地方法院檢察署檢察官
被　　　告　丙○○
選任辯護人　柯一嘉律師
　　　　　　劉秋絹律師
　　　　　　江東原律師
上列被告因違反槍砲彈藥刀械管制條例等案件，經檢察官提起公
訴（95年度偵字第10666號），本院判決如下：
    主  文
丙○○未經許可，持有其他可發射金屬或子彈具有殺傷力之改造
手槍，處有期徒刑壹年捌月，併科罰金新台幣拾萬元，罰金如易
服勞役，以新台幣貳仟元折算壹日。扣案仿GLOCK廠17型換裝土
造金屬槍管之改造手槍壹枝（含彈匣壹個，槍枝管制編號：0000
000000號，不含銷燬之金屬槍管壹枝）及具有殺傷力直徑約捌點
伍壹釐米之土造子彈肆顆，均沒收。
被訴過失致人於重傷部分，公訴不受理。
    事  實
一、丙○○前因重利案件，經臺灣板橋地方法院於民國92年2月2
    4日以91年度訴字第1456號判處有期徒刑四月，緩刑三年，
    並於同年4月7日確定（不構成累犯）。明知具有殺傷力之手
    槍及子彈係屬槍砲彈藥刀械管制條例第4條第1項第1款及第2
    款所稱之槍砲、彈藥，非經中央主管機關許可不得持有。竟
    未經許可，自94年1月間某日起，在不詳不點，從自稱「吳
    順興」綽號，「金剛」之男子處（已歿），收受仿GLOCK廠
    17型已換裝土造金屬槍管改造而成之改造手槍1枝（含彈匣1
    個，槍枝管制編號：0000000000號）及具有殺傷力之土造子
    彈5顆，並藏置於自己使用之自用小客車之行李箱而持有之
    。至95年5月3日凌晨3時30分許，丙○○將前揭槍彈組裝上
    膛後，插置放於腰間，攜帶槍彈與丁○○一同前往位在台北
    市萬華區○○○路○段187號2樓之「上花閣餐廳」，與友人
    郭國堂、李劍威、戊○○等人飲酒餐敘。詎料丙○○席間因
    敬酒而與戊○○發生不快，雙方因此爭吵衝突，丙○○本應
    注意腰間之手槍已裝有子彈並上膛，如不慎就槍身或扳機處
    施以壓力，隨時有擊發底火射擊而造成人員傷亡之可能性，
    而當時又無不能注意之情事，卻疏未注意即輕率將子彈上膛
    之改造手槍取出。適戊○○亦趨近丙○○，雙方接近時丙○○所持槍枝不慎走火而擊中戊○○之身體。丙○○見肇生事
    端，即與丁○○連袂離去，戊○○則搭乘營業小客車自行就
    醫，惟因子彈彈頭由戊○○左前腹進入，卡在右背部皮下組
    織，造成戊○○十二指腸斷裂、乙狀結腸斷裂、腸繫膜裂傷
    及腹腔大量出血、腰椎骨折、腰脊椎神經斷裂損傷等傷害，
    戊○○因而下肢癱瘓無法活動，而受有終身下肢癱瘓之重傷
    害（過失致重傷害部分未據告訴，此見後述）。嗣因見警方
    追緝甚急，陸續約談在場之郭國堂、李劍威及丁○○等人，
    自知法網難逃且不忍連累他人，丙○○先以砂輪機將前揭改
    造手槍之金屬槍管磨掉銷燬後，於偵查機關未發覺前，在律
    師及友人丁○○之陪同下，於同年月12日下午攜帶該改造槍
    枝及其餘土造子彈4顆（經採樣鑑定試射1顆）向台北市政府
    警察中正第一分局承辦員警自首，並表明接受裁判之旨，而
    查悉上情。
二、案經丙○○向台北市政府警察局中正第一分局自首，經報請
    臺灣地方法院檢察署檢察官偵查起訴。
    理  由
壹、有罪部分：
一、程序方面：
    按被告以外之人於審判外之陳述，雖不符刑事訴訟法第159
    條之1至第159條之4之規定，而經當事人於審判程序同意作
    為證據，法院審酌該言詞陳述或書面陳述作成時之情況，認
    為適當者，亦得為證據；當事人、代理人或辯護人於法院調
    查證據時，知有第159第1項不得為證據之情形，而未於言詞
    辯論終結前聲明異議者，視為有前項之同意，刑事訴訟法第
    159條之5定有明文。查以下各項證據，固有部分為傳聞證據
    ，然均經被告丙○○及其辯護人於本院審理中同意作為證據
    （見本院刑事卷第19頁反面），本院審酌該等傳聞證據作成
    時之狀況，並無不宜作為證據之情形，依前開說明，均得作
    為證據。
二、實體方面：
(一)、上開事實，業據被告迭於警詢、檢察官偵查訊問及本院審理
    時自白：「（問：你於何時？在何地？如何射擊槍擊案？）
    於95年5月3日凌晨3點30分左右，丁○○接到李劍威的電話
    ，說他現在在萬華區○○○路、梧州街口喝酒，問丁○○要
    不要過去？因為當時我在公司裡，所以丁○○就找我，由我
    開車一起前往，大約4時，‧‧‧我們就直接到『上花閣』
    餐廳，等到我們進去之後，我看到李劍威、戊○○及一名好
    像綽號是『俊霖』的男子，後來我們就坐下來喝酒，我就先
    向戊○○敬酒，因為我沒有站起來敬酒的關係，所以戊○○
    就不喝，於是我就跟他說：你是看不起我是不是？接著戊○○就用三字經粗話罵我，並且站了起來朝我的方向走了過來
    ，當時我也站了起來，戊○○就出手打我，我就一直防禦，
    後來我被打得受不了了，就回手打他，然後二個人就互相扭
    打，我就把插在右腰際的手槍掏了出來，‧‧只是想要嚇唬
    他，要他不要再動手打我了，可是戊○○還是一直動手打我
    ，而且還要把我的手槍搶過去‧‧，在拉扯過程中，我就聽
    到碰的一聲，手槍就掉在地上，‧‧然後我就看到戊○○往
    後退，好像跌倒在地上，於是我就撿起手槍，跟丁○○趕緊
    離開。‧‧‧（問：你所持有之手槍係何處得來？）是綽號
    『金剛』（吳順興）的朋友，在去年死前的一個月交給我的
    」、「（問：提示編號8、9之手槍及子彈？）這是朋友『金
    剛』在94年1月，‧‧‧他交給我一把槍及4或5顆子彈，我
    一直放在後車廂的備胎下。‧‧‧（問：事發經過？）當天
    我敬酒時，戊○○怪我沒有站起來，我質問他是否看不起我
    ，戊○○向我走過來，雙方發生衝突，他打我，‧‧後來忍
    不住就與他互毆，並將槍取出，警告他不要靠近，可是他還
    是繼續攻擊我，並搶我的槍，我和他拉扯要將槍搶回來時，
    就聽到碰一聲，槍掉在地上」及「（問：對於檢察官起訴有
    何意見？）我承認」等語不諱（見偵查卷第9、10、50頁、
    本院刑事卷第19頁反面），核與證人即被害人戊○○於偵查
    中證稱：「本案被告丙○○就是開槍的人。‧‧‧他向我敬
    二次酒，現場很吵，我沒發現，他以為我看不起他，我說沒
    有，就發生事情了。‧‧我感覺是要拿出來嚇我，但不小心
    走火」等語（見偵查卷第164、165頁），及證人丁○○於偵
    查中證稱：「我向戊○○敬酒，他喝了，丙○○像他敬酒，
    他可能沒聽到未喝，丙○○就罵他，說戊○○看不起他‧‧
    ‧。雙方發生拉扯，‧‧‧二人一接觸時，丙○○就將槍拿
    出來。‧‧‧我看到戊○○一接觸直覺就手去碰槍，但一碰
    到槍很快就聽到槍聲」等語（見偵查卷第145頁），證人李
    劍威於偵查中結證：「丙○○向戊○○敬酒沒有站起來，戊○○不高興，‧‧‧二人接觸沒多久，就聽到碰一聲，戊○○就坐下來」等語（見偵查卷第146頁）之情節大致相符，
    堪以採信。而扣案被告所持之上開手槍1枝（含彈匣1個，槍
    枝管制編號：0000000000號）及子彈4顆，經送請內政部警
    政署刑事警察局以性能鑑驗法、試射法及動能測試法鑑定結
    果，認定該槍枝係仿GLOCK廠17型半自動手槍所製造槍枝之
    金屬滑套（含槍機與撞針、前端斷裂）、槍身（扳機正常）
    與彈匣，槍管業已銷燬；送鑑子彈4顆，均係直徑約8.51mm
    金屬彈頭之土造子彈，經採樣1顆試射，可擊發，認具殺傷
    力，有內政部警政署刑事警察局95年8月7日刑鑑字第095007
    3303號槍彈鑑定書在卷可稽（見偵查卷第175至179頁）。而
    被害人戊○○於前揭時地因受槍擊，土造子彈之金屬彈頭由
    其左前腹進入，卡在右背部皮下組織，造成十二指腸斷裂、
    乙狀結腸斷裂、腸繫膜裂傷及腹腔大量出血、腰椎骨折、腰
    脊椎神經斷裂損傷等傷害，因而下肢癱瘓無法活動，受有終
    身下肢癱瘓之重傷害，又有國立臺灣大學醫學院附設醫院出
    具之診斷證明書及95年7月3日校附醫密字第0950205944號函
    、95年7月13日校附醫秘字第0950206296號函足憑（見偵查
    卷第78、79、169、173頁），足認扣案被告所持改造手槍及
    土造子彈，確均具有殺傷力，分別係槍砲彈藥刀械管制條例
    第4條第1項第1款及第2款所稱非經許可不得持有之其他可發
    射金屬或子彈具有殺傷力之槍砲及彈藥。綜合上情，此等補
    強證據已足資擔保被告上開出於任意性自白之真實性，本件
    事證明確，被告犯行洵堪認定，應予依法論科。
二、查被告行為後，刑法部分條文業於94年1月7日修正，94年2
    月2日公布，並自95年7月1日起施行。其中，現行刑法第2條
    第1項規定：「行為後法律有變更者，適用行為時之法律，
    但行為後之法律有利於行為人者，適用最有利於行為人之法
    律」，乃與刑法第1條罪刑法定主義契合，而貫徹法律禁止
    溯及既往原則，係規範行為後法律變更所生新舊法律比較適
    用之準據法，是刑法第2條本身雖經修正，但刑法第2條既屬
    適用法律之準據法，本身尚無比較新舊法之問題，應一律適
    用裁判時之現行刑法第2條規定以決定適用之刑罰法律。又
    本次刑法修正之比較新舊法，應就本案罪刑有關之共犯、未
    遂犯、想像競合犯、牽連犯、連續犯、結合犯，以及累犯加
    重、自首減輕暨其他法定法定加減原因與加減例以及易科罰
    金等一切情形，綜其全部罪刑之結果而為比較（最高法院95
    年5月23日95年度第8次刑庭會議決議參照）。經查：
(一)、槍砲彈藥刀械管制條例第8條第4項、槍砲彈藥刀械管制條例
    第12條第4項之罪，其法定刑之罰金刑，依被告行為時即修
    正前刑法第33條第5款規定，罰金最低額為銀元1元，依現行
    法規所定貨幣單位折算新台幣條例第2條規定折算為新台幣
    之結果，前揭罰金刑最低額均為銀元1元即新台幣3元以上，
    惟修正後刑法第33條第5款就罰金刑規定為「新台幣1千元以
    上，以百元計算之」，顯已將罰金刑之最低額提高為新台幣
    1千元以上。經比較上述新舊法，認適用被告行為時之前揭
    修正前刑法第33條第5款規定，對被告較為有利。
(二)、刑法第62條有關自首之規定業已修正，並於95年7月1日施行
    ，修正前規定自首者「減輕其刑」，為「必減」之立法例，
    修正後規定為「得減輕其刑」，法院尚有裁量餘地，新舊法
    比較之結果，以修正前規定有利於行為人，應依修正前刑法
    第62條前段之規定減輕其刑。
(三)、綜合上述各條文修正前、後之比較，並參諸最高法院決議及
    現行刑法第2條第1項規定之「從舊從輕」原則，自應適用被
    告行為時之法律，即修正前刑法之相關規定，予以論處。
三、核被告所為，係犯槍砲彈藥刀械管制條例第8條第4項之未經
    許可持有其他可發射金屬或子彈具有殺傷力之改造手槍罪及
    同條例第12條第4項之未經許可持有子彈罪。起訴書就被告
    持有子彈部分，所引法條及罪名原係同條例第13條第4項之
    罪，然業經公訴人當庭表示起訴法條誤在，並更正為同條例
    第12條第4項之罪，本院尚無須另為變更起訴法條之諭知。
    被告以一持有行為同時觸犯未經許可持有改造手槍及土造子
    彈二罪，為想像競合犯，應依刑法第55條之規定從較一較重
    之同條例第8條第4項之罪處斷。查被告於犯罪後，在偵查犯
    罪機關或人員發覺之前，因見警方陸續約談案發時在場之友
    人郭國堂、李劍威及丁○○等人，自覺法網恢恢又不忍連累
    他人，而於偵查機關未發覺前，在律師及丁○○陪同之下，
    於95年5月12日下午攜帶上開改造槍枝（槍管已銷燬）及土
    造子彈4顆，向台北市政府警察中正第一分局承辦該案員警
    自首，並表明接受裁判之旨，此有被告之警詢筆錄記載：「
    （問：你因何事至本隊製作警詢筆錄？）因為我要向警方自
    白我涉及一件槍擊案」等語在卷（見偵查卷第6頁），且經
    證人即承辦員警甲○○於本院審理時證述：「（問：你當時
    找過的犯罪嫌疑人有哪些？）李劍威、丁○○、郭國堂。（
    問：本案被告丙○○有無主動到案說明？）有。（問：是你
    主動找被告還是他自己到的？）他是由律師及丁○○陪同到
    案。（問：被告丙○○到案之前，你們是否曾經聽過丙○○
    涉及本案？）那個時候還沒有」等語（見本院96年1月26日
    審判筆錄第4頁），及證人即承辦員警乙○○在本院結證：
    「（問：本件的被告丙○○是如何查獲的？）他不是我們鎖
    定的，我們一開始鎖定的犯罪嫌疑人是李劍威。‧‧‧（問
    ：95年5月12日之前，被害人戊○○有無指述嫌犯？）他就
    說不曉得，我們把錄影帶從頭到尾調到之後，才發現他在上
    花閣餐廳發生槍擊案，但是他還是不承認是在上花閣餐廳發
    生，他告訴我是在樓下，並稱自己酒醉不知道。（問：95年
    5月12日之前，有無任何證人指述被告或是說道被告的綽號
    『西瓜』涉及此案？）沒有」等語（見本院96年1月26日審
    判筆錄第3頁），且有另案李劍威因涉及本件槍擊案經列為
    被告，並經強制拘提及移送，嗣經檢察官偵查終結為不起訴
    處分之偵查卷證資料及臺灣臺北地方法院檢察署檢察官95年
    度偵字第10356號不起訴處分書可參（見臺灣臺北地方法院
    檢察署95年度聲拘字第35號、95年度偵字第10356號），足
    認被告到案過程確實符合法定之自首要件，應依修正前刑法
    第62條前段之規定，減輕其刑。爰審酌被告於緩刑期間犯本
    件之罪，有台灣高等法院被告前案紀錄表足考，非經許可持
    有上開改造手槍及土造子彈，持有時間及數量，犯罪目的及
    手段，犯罪後坦承犯行，並已與被害人達成民事和解，有和
    解書可佐（見偵查卷第141頁），犯後態度良好，及所生危
    害、犯人之品行、智識程度等一切情狀，量處如主文所示之
    刑。又關於易服勞役之折算標準，修正前刑法第42條第2項
    前段規定：「易服勞役以1元以上3元以下折算1日。但勞役
    期間不得逾6個月」，而被告行為時之易服勞役折算標準，
    依95年5月17日修正公布前罰金罰鍰提高標準條例第2條前段
    規定，就其原定數額提高為100倍折算1日，則本件被告行為
    時之易服勞役折算標準，應以銀元300元即新台幣900元折算
    1日。惟修正後之刑法第42條第3項前段規定：「易服勞役以
    新台幣1千元、2千元或3千元折算1日。但勞役期間不得逾1
    年」。經比較新舊法適用之結果，關於易刑標準之諭知，以
    修正後刑法第42條第3項之規定較有利於被告，並諭知罰金
    易服勞役之折算標準如主文所示。扣案之仿GLOCK廠17型已
    換裝土造金屬槍管改造而成之改造手槍1枝（含彈匣1個，槍
    枝管制編號：0000000000號，槍管業已銷燬，無從沒收）及
    土造子彈3顆（其中1顆業經鑑定試射擊發，已失違禁物之性
    質，不另諭知沒收），均屬違禁物，應均依刑法第38條第1
    項第1款之規定，諭知宣告沒收。其餘起訴書所列之扣案物
    品砂輪機1台、蝴蝶刀、尖刀各1把、空氣瓦斯步槍、模型槍
    （槍枝管制編號：0000000000號）、模型槍子彈5顆、子彈
    底火50顆（見偵查卷第25頁之台北市政府警察局第一分局扣
    押物品扣目錄表），經鑑定結果均非屬違禁物，而被告持有
    該等扣押物品之行為復經檢察官諭知不另為不起訴處分，既
    非法定得沒收之物，本院無從宣告沒收，併予敘明。
貳、不受理部分：
一、公訴意旨略以：被告於上開席間因敬酒問題與被害人戊○○
    有所衝突，雙方發生爭吵，被告本應注意腰間之手槍已裝有
    子彈並上膛，如不慎就槍身或扳機處施以壓力，隨時有擊發
    底火射擊之可能性，而當時又無不能注意之情事，卻疏未注
    意即輕率取出。適戊○○亦趨近丙○○，雙方接近時被告槍
    枝不慎走火而擊中戊○○之身體。被告見肇生事端，即與丁○○連袂離去，戊○○則搭乘營業小客車自行就醫，惟因子
    彈彈頭由戊○○左前腹進入，卡在右背部皮下組織，造成戊○○十二指腸斷裂、乙狀結腸斷裂、腸繫膜裂傷及腹腔大量
    出血、腰椎骨折、腰脊椎神經斷裂損傷等傷害，戊○○因而
    下肢癱瘓無法活動，而受有終身下肢癱瘓之重傷害。因認被
    告另涉犯刑法第284條第1項後段之過失致人於重傷罪嫌等語
    。
二、按犯刑法第277條第1項、第281條、第284條及第285條之罪
    ，須告訴乃論，刑法第287條前段定有明文。而告訴或請求
    乃論之罪，未經告訴、請求或其告訴、請求經撤回或已逾告
    訴期間者，法院應諭知不受理之判決，刑事訴訟法第303條
    第3款亦定有明文。
三、經查本案被告上開因過失槍傷被害人戊○○之犯行，經檢察
    官提起公訴，認被告係犯刑法第284條第1項後段之過失致人
    於重傷罪。依同法第287條前段之規定，須告訴乃論。惟有
    告訴權之被害人及其配偶於偵查期間均未提起告訴，檢察官
    對於訴追要件是否具備，稍有未查，據以提起公訴，自有未
    當，揆諸前開說明，應由本院諭知公訴不受理之判決。
據上論斷，應依刑事訴訟法第299條第1項前段、第303條第3款，
槍砲彈藥刀械管制條例第8條第4項、槍砲彈藥刀械管制條例第12
條第4項，現行刑法第2條第1項、第11條前段、第55條、第42條
第3項前段、第38條第1項第1款、修正前刑法第62條前段，判決
如主文。
本案經檢察官林禎瑩到庭執行職務
中　　華　　民　　國　　96　　年　　1 　　月　　31　　日
　　　　　　　　　刑事第十庭    審判長法　官　吳秋宏
                                      法  官  姚念慈
                                      法  官  林柏泓
以上正本證明與原本無異。
如不服本判決，應於判決送達後10日內，向本院提出上訴狀。
      　　　　　　　　　　　　　　　　書記官　惠  莊
中　　華　　民　　國　　96　　年　　1 　　月　　31　　日
附錄本案論罪科刑法條全文：
槍砲彈藥刀械管制條例第8條
一未經許可，製造、販賣或運輸鋼筆槍、瓦斯槍、麻醉槍、獵槍
  、空氣槍或第4條第1項第1款所定其他可發射金屬或子彈具有
  殺傷力之各式槍砲者，處無期徒刑或5年以上有期徒刑，併科
  新臺幣1千萬元以下罰金。
二未經許可，轉讓、出租或出借前項所列槍枝者，處5年以上有
  期徒刑，併科新臺幣1千萬元以下罰金。
三意圖供自己或他人犯罪之用，而犯前二項之罪者，處無期徒刑
  或7年以上有期徒刑，併科新臺幣1千萬元以下罰金。
四未經許可，持有、寄藏或意圖販賣而陳列第1項所列槍枝者，
  處3年以上10年以下有期徒刑，併科新臺幣700萬元以下罰金。
五第1項至第3項之未遂犯罰之。
槍砲彈藥刀械管制條例第12條
一未經許可，製造、販賣或運輸子彈者，處1年以上7年以下有期
  徒刑，併科新台幣500萬元以下罰金。
二未經許可，轉讓、出租或出借子彈者，處6月以上5年以下有期
  徒刑，併科新台幣300萬元以下罰金。
三意圖供自己或他人犯罪之用，而犯前二項之罪者，處3年以上
  10 年以下有期徒刑，併科新台幣700萬元以下罰金。
四未經許可，持有、寄藏或意圖販賣而陳列子彈者，處5年以下
  有期徒刑，併科新台幣300萬元以下罰金。
五第1項至第3項之未遂犯罰之。
